臺灣臺北地方法院民事判決　　　　　　　　　　　　九十二年度簡上字第五九０號
　　上　訴　人　乙○○
　　上　訴　人　甲○○
當事人間請求遷讓房屋等事件，兩造對於中華民國九十二年五月三十日本院臺北簡易
庭九十年度北簡字第一三四二一號第一審判決各自提起上訴，本院於九十二年十二月
二十五日言詞辯論終結，判決如下：
    主  文
兩造上訴均駁回。
第二審訴訟費用由兩造各自負擔。
    事  實
甲、上訴人乙○○方面：
一、聲明：
（一）原判決不利於上訴人部分廢棄，駁回對造在第一審之訴。
（二）駁回對造之上訴。
二、陳述：除與原判決記載相同者，茲引用之外，補稱：系爭建物曾於民國八十六年
    十一月至八十七年中進行修繕，未曾有水龍頭開啟滴水情事發生，否則怎可能在
    歷經八十八年九二一強震後，事隔三年對方提起告訴。
三、證據：援用第一審所提出之證據。
乙、上訴人甲○○方面：
一、聲明：
（一）原判決關於駁回上訴人後開第二項之訴部分廢棄。對造上訴人應再給付上訴人
      新台幣（下同）八萬元。
（二）駁回對造之上訴。
二、陳述：除與原判決記載相同者，茲引用之外，補稱：壁櫃有由三樓漏水到二樓之
    水痕，壁櫃之損壞不可能由外牆雨水滲漏導致。
三、證據：援用第一審所提出之證據。
    理  由
一、本件上訴人甲○○起訴主張上訴人乙○○為其樓上住戶，因其於八十七年八月中
    旬整修三樓時，擬延長後陽臺搭蓋違章建築，將後陽臺近廚房部分敲打，卻未施
    作防水層，造成上訴人甲○○後陽臺屋頂龜裂、嚴重漏水，上訴人乙○○對於上
    訴人甲○○之警告置之不理，並立刻將大量的水由其樓地板倒向上訴人甲○○所
    有房屋之屋頂，致使上訴人甲○○所有房屋後陽臺屋頂、後陽臺屋頂及牆壁、臥
    室及浴室之天花板等處滲水、漏水情形甚為嚴重，上訴人甲○○所有之壁櫥因上
    訴人乙○○前開長期慢慢滲透、反覆受潮行為導致壁櫥木材腐朽，上訴人乙○○
    應負回復原狀之責，爰請求上訴人乙○○給付修復費用十八萬三千元等語。
二、上訴人乙○○則以系爭後陽臺後水雖有滲漏現象，但並非是漏水，而本件建築物
    自六十四年興建使用，迄今二十八年，歷經八十八年九二一大地震、九十一年三
    三一強震，結構不可謂不損，上訴人乙○○無需負損害賠償之責，且當初上訴人
    乙○○在調解委員時，有找工程行來估價，當時所估的價額只有一萬八千元，與
    上訴人甲○○提出之資料顯不相同，上訴人甲○○之訴為無理由等語，資為抗辯
    。
三、上訴人甲○○起訴主張上訴人乙○○為其樓上住戶，其於八十七年八月中旬曾整
    修三樓房屋，就後陽臺部分並未施作防水層，而上訴人甲○○所有房屋後陽臺、
    臥室及浴室之天花板等處滲水、漏水情形甚為嚴重等情，業據其提出照片及估價
    單等件為證，復為上訴人乙○○所不爭執，並據原審法院依職權履勘現場，且函
    請社團法人中華民國營建防水技術協進會鑑定，有該會鑑定報告書及鑑定報告書
    （補充說明）各一件在卷可稽，上訴人甲○○此部分主張自堪信為真實。
四、按專有部分之共同壁及樓地板或其內之管線，其維修費用由該共同壁雙方或樓地
    板上下方之區分所有權人共同負擔。但修繕費係因可歸責於區分所有權人之事由
    所致者，由該區分所有權人負擔，公寓大廈管理條例第十二條定有明文。經查，
    本件上訴人甲○○主張系爭臺北市○○○路○段二六巷二號二樓之後側陽臺天花
    板因上訴人乙○○所有房屋三樓後側陽臺未施作防水層，導致雨水或設備水沿著
    裂縫，滲漏至二樓天花板造成二樓後側陽臺天花板油漆剝落、滲水、白華、吐鹼
    之產生等情，業據上訴人甲○○提出照片等件為證，並據原審法院依職權履勘現
    場，且函請社團法人中華民國營建防水技術協進會鑑定，有該會鑑定報告書一件
    在卷可證。上訴人乙○○雖抗辯系爭後陽臺後水雖有滲漏現象，但並非是漏水，
    而本件建築物自六十四年興建使用，迄今二十八年，歷經八十八年九二一大地震
    、九十一年三三一強震，結構不可謂不損，上訴人乙○○無需負損害賠償之責，
    上訴人甲○○之訴顯無理由云云。惟觀之上訴人甲○○提出之照片、原審勘驗筆
    錄及社團法人中華民國營建防水技術協進會鑑定報告可知，系爭上訴人甲○○所
    有房屋後側陽臺天花板顯於九十年間即已產生天花板油漆剝落、滲水、白華、吐
    鹼等情形，自與九十一年三三一地震無關，參酌八十八年九二一地震時，臺北最
    大震度為四級，兩造間房屋所在建築物為六層樓樓房，除系爭陽臺因有裂縫而有
    漏水情形外，其餘部分尚無漏水情形，及上訴人乙○○於原審勘驗期日時自承於
    八十六年、八十七年間曾將系爭房屋整修，在後陽臺部分有將原橘色地磚除去，
    重新貼上新地磚，而在重新貼上地磚時，有水龍頭未關緊，而有滲水現象，故其
    在前案有修繕上訴人甲○○浴室天花板等語，足認上訴人乙○○於八十七年修繕
    房屋時，確有破壞陽臺結構體，影響其水密性之情形，揆諸前揭法文意旨，上訴
    人乙○○自負有確認其修繕行為有無影響上訴人甲○○房屋之注意義務，對於上
    訴人甲○○因上訴人乙○○陽臺未施作防水層，導致二樓後側陽臺天花板油漆剝
    落、滲水、白華、吐鹼等情形，自負有修繕義務、回復原狀之責。次查，系爭二
    樓房屋後陽臺屋頂及牆壁、臥室天花板漏水情形欲完全改善，回復原狀需支出三
    樓後陽臺地坪舊有磁磚、粉刷層打除運棄費用一萬五千元、三樓後陽臺地坪防水
    層處理二萬五千元、三樓後陽臺地坪保護層、磁磚復原費用三萬五千元、二樓後
    陽臺天花板玻璃之剝離、粉塵及青苔刮除運棄費用六千元、二樓後陽臺天花板批
    土、油漆粉刷費用一萬元、如監工費用等廠商管理費一萬二千元，共計十萬三千
    元等情，有社團法人中華民國營建防水技術協進會鑑定書一件在卷可參，是上訴
    人甲○○此部分主張，應可採信。上訴人乙○○雖辯稱鑑定報告書中關於鑑定漏
    水部分有矛盾，且亦與其無關云云，然而，社團法人中華民國營建防水技術協進
    會基於專業之領域表示其意見，上訴人乙○○空言否認，委無足採。
五、次按民事訴訟如係由原告主張權利者，應先由原告負舉證之責，若原告先不能舉
    證，以證實自己主張之事實為真實，則被告就其抗辯事實即不能舉證，或其所舉
    證據尚有疪累，亦應駁回原告之請求，最高法院十七年上字第九一七號判例可供
    參照。本件上訴人甲○○另主張其所有壁櫥因上訴人乙○○前開長期慢慢滲透、
    反覆受潮行為導致壁櫥木材腐朽，上訴人乙○○亦應給付八萬元等語。然系爭壁
    櫥，於原審法院及社團法人中華民國營建防水技術協進會勘驗時，並無明顯毀損
    痕跡，且系爭壁櫥係因其緊靠之外牆有雨水滲漏而導致壁櫥反覆受潮，造成壁櫥
    腐壞等情，業據原審法院依職權履勘現場屬實，並為社團法人中華民國營建防水
    技術協進會鑑定報告書所肯認，此有原審勘驗筆錄及社團法人中華民國營建防水
    技術協進會會鑑定報告書及鑑定報告書（補出說明）各一件在卷可參，本院自難
    認系爭壁櫥因上訴人乙○○整修房屋而受有損壞。此外，上訴人甲○○未提出證
    據證明上訴人乙○○有何故意過失行為，對系爭壁櫥應負回復原狀之責，是上訴
    人甲○○主張上訴人乙○○就系爭壁櫥應賠償八萬元等語，為無理由。
六、從而，上訴人甲○○提起本件訴訟，請求上訴人乙○○給付十萬三千元，為有理
    由，應予准許；逾此範圍之請求為無理由，應予駁回。原審判令上訴人乙○○應
    給付上訴人甲○○十萬三千元，並駁回上訴人甲○○其餘之請求，經核並無違誤
    ，兩造各就其敗訴部分上訴，指摘原判決不當，求予廢棄改判，為無理由，應駁
    回其上訴。
七、因本案事證已臻明確，兩造其餘主張陳述及所提之證據，均毋庸再予審酌，附此
    敘明。
八、據上論結，本件兩造之上訴，均為無理由，依民事訴訟法第四百三十六條之一第
    三項、第四百四十九條第一項、第七十八條判決如主文。
中　　　華　　　民　　　國　　九十三　　年　　　一　　　月　　　八　　　日
                                      民事第六庭
                                          審判長法官  林惠瑜
                                                法官  詹駿鴻
                                                法官  郭美杏
正本係照原本作成
本判決不得上訴
中　　　華　　　民　　　國　　九十三　　年　　　一　　　月　　　八　　　日
                                              書記官  陳如庭
